高雄高等行政法院判決
　　　　　　　　　　　　　94年度訴字第629號
　　　　　　　　　　　　　民國.
原　　　告　甲○○
被　　　告　高雄市稅捐稽徵處
代　表　人　乙○○　○○
訴訟代理人　庚○○
參　加　人　丁○○
　　　　　　戊○○
　　　　　　己○○
兼 上 二人
訴訟代理人　丙○○○
上列當事人間因房屋稅條例事件，原告不服高雄市政府中華民國
九十四年六月十三日高市府法一字第０九四００二八四七七號訴
願決定，提起行政訴訟。本院判決如下：
　　主  文
原告之訴駁回。
訴訟費用由原告負擔。
　　事  實
壹、事實概要：
　　緣坐落門牌高雄市三民區○○○路三０五號前半部房屋設有
    稅籍（編號：00000000000號），納稅義務人原
    為原告之父周老炳，周老炳於民國（下同）八十六年十二月
    九日死亡後，乃改由周老炳之繼承人即原告及參加人丙○○
    ○、丁○○、戊○○、己○○等五人為納稅義務人。另丙○
    ○○（原告之母）於八十八年六月十四日（訴願決定書誤載
    為十日）將上開建國二路三０五號房屋後半部及同路三０七
    號等未辦理保存登記之房屋，向被告所屬三民分處以其為納
    稅義務人申請設立房屋稅籍，案經被告於同年六月二十一日
    准予設立稅籍（編號：00000000000號）。惟原
    告以上開三０五號房屋後半部及三０七號等未辦理保存登記
    之房屋，為其父周老炳之遺產，屬全體繼承人公同共有，乃
    於九十三年二月二十六日向被告所屬三民分處申請更改稅籍
    編號：00000000000號之房屋稅納稅義務人為原
    告及丙○○○等五人，案經該處審認系爭房屋已由丙○○○
    依規定申報房屋稅籍，且原告無法證明系爭房屋為其與丙○
    ○○等人公同共有，乃否准原告之申請，原告不服，提起訴
    願，經高雄市政府將原處分撤銷，由原處分機關於二個月內
    另為適法之處分。嗣被告依訴願決定意旨，另函台灣高雄地
    方法院查明該院九十年度雄簡字第四九九號判決內容是否涵
    括上開三０五號房屋後半部，經該院於九十三年十一月二十
    四日函復，該判決訴訟標的係返還不當得利請求權，審理之
    範圍不包括上開三０五號房屋後半部，被告乃依該函文意旨
    ，為否准原告之申請，原告不服，提起訴願，遭決定駁回，
    遂提起本件行政訴訟。
貳、兩造聲明：
一、原告聲明求為判決：
（一）訴願決定及原處分均撤銷。
（二）被告應作成將坐落門牌高雄市三民區○○○路三０五號後
      半部房屋暨同路三０七號房屋（稅籍編號：000000
      00000號）之納稅義務人丙○○○，釐正為原告及參
      加人丙○○○、丁○○、戊○○、己○○之處分。
二、被告聲明求為判決：原告之訴駁回。
參、兩造之爭點：
甲、原告主張之理由：
一、原告之父周老炳生前常說高雄市三民區○○○路三０五號及
    三０七號之房屋及土地為其所有，該房屋原本僅有門牌建國
    二路三０五號，五十三年間為了申請東龍腳踏車行執照，向
    高雄市三民區戶政事務所申請新的門牌號碼建國二路三０七
    號，於是建國二路三０五號被拆開成為建國二路三０五號及
    三０七號二個門牌號碼。嗣因六十年間颱風過境，房屋受損
    ，其父周老炳委託其母丙○○○僱工修理改造（包括建國二
    路三０五號及三０七號辦理保存及未辦理保存登記之全部房
    屋），上述房屋及土地仍是其父周老炳的財產。八十六年十
    二月九日周老炳逝世，其遺產由原告及參加人等五人繼承為
    公同共有，房屋稅全部理應由五人各負擔五分之一。因丙○
    ○○為周老炳遺產稅申報代理人，未將未辦理保存登記房屋
    列入周老炳遺產，卻以六十年改造房屋為由，將周老炳未辦
    理保存登記房屋，向被告所屬三民分處財產稅股承辦人郭美
    雲登記為其所有，而承辦人郭美雲未詳加審核，該房屋六十
    年時，仍屬於周老炳之財產，卻通過准予所請，由丙○○○
    個人繳交全部房屋稅，其實該房屋是周老炳之繼承人所公同
    共有，應各繳五分之一稅負才對。丙○○○申報遺產稅時，
    並未給原告過目及蓋章，原告向財政部高雄市國稅局申請繳
    交五分之一遺產稅時，承辦人拿著原告之印章，在遺產稅申
    報書中蓋章，承辦人也未給原告過目遺產稅申報書，致原告
    不知丙○○○已在八十八年六月十四日，將未辦理保存登記
    房屋，向被告所屬三民分處登記為丙○○○所有。又台灣高
    雄地方法院九十年度雄簡字第四九九號民事判決丙○○○應
    給付原告新台幣（下同）六萬零八百二十五元，該判決認定
    八十八年九月十五日至同年十二月三十日，承租高雄市三民
    區○○○路三０五號及三０七號之承租人李建勳付給丙○○
    ○租金，原告應得全部租金五分之一，表示該判決認定高雄
    市三民區○○○路三０五號及三０七號之全部房屋為原告及
    丙○○○、丁○○、戊○○、己○○等五人公同共有。
二、系爭房屋於三十五年至今，共同使用建國二路三０五號之電
    錶及水錶，有台灣電力股份有限公司高雄區營業處書函及台
    灣省自來水公司裝置證明等影本，可資證明當時即有房屋。
    又財政部高雄市國稅局三民稽徵所八十八年十月三十日財高
    國稅三所審字第八八０一九七二六號函，主旨：台端查詢坐
    落於三民區○○○路三０五－三０七號房屋之承租人相關資
    料乙案，函經高雄市稅捐處查復，該屋八十六、八十七年度
    所有權人為周老炳。由上開函復內容，亦可證明高雄市三民
    區○○○路三０五號及三０七號八十六、八十七年度所有權
    人為周老炳。再者，房屋標示三民區○○○路三０五號為本
    國式平房，被告房屋稅籍證明書課稅面積為八九．五平方公
    尺，包括建國二路三０五號及三０七號之平房總面積房屋，
    當時僅有建國二路三０五號，尚未被拆開成建國二路三０五
    號及三０七號二個門牌號碼。為此，請求撤銷訴願決定及原
    處分，並請被告更正高雄市三民區○○○路三０五號及三０
    七號房屋納稅義務人登記為原告及丙○○○等五人各繳五分
    之一稅負。
三、最高行政法院六十年判字第三六０號判例：「房屋稅之納稅
    義務人應為房屋所有人、典權人或共有人，而納稅義務人之
    變更自應有其法定之原因，非依法不得變更之。」丙○○○
    並非高雄市三民區○○○路三０五號及三０七號之原始房屋
    建造人，丙○○○與訴外人魏龍泉所訂之合約書第一條「屋
    主稱為甲方、承包人為乙方，甲方原有乙棟舊屋承包給乙方
    ，改造為紅磚木半樓乙棟。」由此合約書內容第一條，可證
    明高雄市三民區○○○路三０五號及三０七號之房屋原為乙
    棟舊屋，原始房屋建造人並非丙○○○，而是周老炳購買房
    地產時即已有之舊屋，此與周老炳生前常說的高雄市三民區
    ○○○路三０五號及三０七號之房屋及土地為其所有一致。
四、依據被告九十四年八月二十三日高市稽法字第０九四００三
    二八００號副本函內容：「．．．而該號房屋之後半部以及
    同路三０七號房屋，為未辦理保存登記之二樓磚石造房屋，
    一、二樓面積分別為二三．三平方公尺及二七．六平方公尺
    ，由丙○○○於八十八年六月十日持與魏龍泉簽訂之房屋改
    造合約書以及承諾書等資料，向本處三民分處申請設立房屋
    稅籍，並承諾係於八十七年六月間確由其僱工建造為該房屋
    之原始建造人，如有不實或發生產權糾紛時，願負法律責任
    ，如遭取締依法拆除時，絕不以任何理由主張法外權利等情
    ，．．．，並自八十七年七月起課徵房屋稅核無違誤。」該
    函內所稱：「丙○○○並承諾於八十七年六月間確由其僱工
    建造為該房屋之原始建造人」，原告請求被告提供憑據，證
    明八十七年六月間確由丙○○○為僱工建造高雄市三民區○
    ○○路三０五號及三０七號房屋之原始建造人（八十六年九
    月十五日開始至八十八年九月十五日止該房屋一直由林玉美
    承租經營店面生意，這段期間該房屋未建造過，而且若丙○
    ○○要改造房屋，依法要公同共有人全部同意始能改造。
五、綜上所述，丙○○○並非高雄市三民區○○○路三０五號後
    半段以及同路三０七號房屋之所有人，被告所屬三民分處核
    准以丙○○○為房屋所有人設立房屋稅籍，核課房屋稅是錯
    誤之舉。爰訴請撤銷訴願決定及原處分，並請更正登記為原
    告及丙○○○等五人公同共有各負擔五分之一之房屋稅。
乙、被告主張之理由：
一、高雄市三民區○○○路三０五號房屋前半部為一樓磚木造之
    平房，權狀面積四八．二三平方公尺，業經辦理房屋保存登
    記（建號二五六六三），並經被告所屬三民分處設立稅籍之
    課稅面積合計八九．五平方公尺（一樓四五．六平方公尺、
    閤樓四三．九平方公尺），原為周老炳所有，八十六年十二
    月九日周老炳過世後，由其配偶丙○○○及子女即原告、丁
    ○○、戊○○、己○○等五人繼承為公同共有，並為房屋稅
    納稅義務人。而該房屋之後半部以及同路三０七號房屋，為
    未辦理保存登記之二樓磚石造房屋，一、二樓面積分別為二
    三．三平方公尺及二七．六平方公尺，由丙○○○於八十八
    年六月十日持與魏龍泉簽訂之房屋改造合約書以及承諾書等
    資料，向被告所屬三民分處申請設立房屋稅籍，並承諾係於
    八十七年六月間確由其僱工建造為該房屋之原始建造人，如
    有不實或發生產權糾紛時，願負法律責任，如遭取締依法拆
    除時，絕不以任何理由主張法外權利等情，經該處審理結果
    ，乃准予以丙○○○為納稅義務人設立房屋稅籍，並自八十
    七年七月起課徵房屋稅，核無違誤。
二、財政部高雄市國稅局遺產稅申報書資料，內有原告蓋章，而
    原告卻於事後聲稱其遺產稅申報書並未過目，以致高雄市三
    民區○○○路三０五號後面及三０七號未辦理保存房屋遺漏
    申報，與常理不符。且退一步言，如有遺漏遺產稅申報資料
    ，或高雄市國稅局承辦人拿原告之印章，在遺產稅申報書中
    蓋章，也理應先向高雄市國稅局補申報遺產稅，再持高雄市
    國稅局核稅證明，向被告所屬三民分處更正房屋納稅義務人
    ，方屬合乎程序。又台灣高雄地方法院以九十年度雄簡字第
    四九九號民事判決，丙○○○應給付原告六萬零八百二十五
    元，經被告所屬三民分處於九十三年十一月十七日，向台灣
    高雄地方法院查詢該判決內容，是否涵蓋高雄市三民區○○
    ○路三０五、三０七號未辦理保存登記部分，經該法院函復
    略以「九十年六月二十日九十年度雄簡字第四九九號判決，
    其訴訟標的係『返還不當得利』，且綜觀全卷，審理之範圍
    亦不涵括貴處來文所查明之事項。」亦即上開判決內容，並
    未涉及房屋產權問題。準此，原告訴稱上開民事判決，有涵
    蓋高雄市三民區○○○路三０五、三０七號未辦理保存登記
    部分，顯屬誤解。
三、被告所屬三民分處房屋稅籍資料記載建國二路三０五號房屋
    面積八九．五平方公尺，課稅面積（一樓四五．六平方公尺
    、閤樓四三．九平方公尺），原為周老炳所有，並為原始納
    稅義務人，至建國二路三０五號後半部以及同路三０七號房
    屋，係未辦理房屋保存登記之舊有房屋，無產權登記證明，
    原未設立房屋稅籍課徵房屋稅，嗣丙○○○於八十八年六月
    十八日向該處申請設立房屋稅籍，始准予以丙○○○為房屋
  　所有人及納稅義務人設立稅籍。是原告稱：「財政部高雄市
    國稅局三民稽徵所八十八年十月三十日財高國稅三所審字第
    八八０一九七二六號函證明坐落於高雄市三民區○○○路三
    ０五號、三０七號房屋八十六、八十七年度所有權人為周老
    炳」乙節，實屬片面誤解。再原告所提出周老炳之營業執照
    、門牌證明書、房屋照片、水電等資料來證明坐落高雄市三
    民區○○○路三０五號及三０七號全部之房屋原為周老炳所
    有。惟其所附資料皆只能證明周老炳為建國二路三０五號房
    屋使用人，並不能證明周老炳為建國二路三０五號房屋後半
    部及三０七號房屋之所有人。
四、綜上所述，系爭未辦理房屋保存登記之三民區○○○路三０
    五號後半段以及同路三０七號房屋，經被告所屬三民分處核
    准以丙○○○為房屋所有人設立房屋稅籍核課房屋稅並無違
    誤。從而，被告所屬三民分處否准原告申請更改房屋稅納稅
    義務人，洵無違誤。
丙、參加人主張之理由：
一、系爭房屋當時都是參加人丙○○○興建的，其有證據可以證
    明，房屋坐落之土地也是丙○○○所購買，因為丙○○○是
    傳統的女性，為了不要讓其夫周老炳沒面子，所以才以其夫
    名義登記，但是事後不論係修屋或改建房屋，都是丙○○○
    出資所為，最初購買系爭房屋時，也是由丙○○○回娘家向
    其大姐、外甥借貸湊錢來興建。
二、系爭未保存登記之房屋為丙○○○蓋的，那個房屋每次颱風
    來就會受損，然後必須重新整修，一次又一次，有一次找蓋
    房子的人，錢拿走了，蓋一半不蓋，又要求要加錢，引起訴
    訟，也是丙○○○與他們告，買建材也是丙○○○與他們買
    ，那次可能係拆除亭仔腳（騎樓）或颱風的關係，本來系爭
    房屋蓋得比較出去，因為木造的東西，拆除之後，整個毀損
    ，全部拆除重建，合約書也有記載，整個拆除重建，當時發
    生糾紛也經常去找派出所一位施姓的主管，蓋房屋的人把錢
    拿走之後，就不願來蓋，後來請人來鑑定價值多少，才請別
    人來興建，否則，別人也不敢來興建，房屋沒有多大間，拆
    掉亭仔腳之後，整個房屋就壞了，才會叫人來重蓋。最初係
    木造，後來改為磚造。
三、房屋不是八十七年興建的，而是六十年間屬於木造房屋，丙
    ○○○購買之後，木造隨便搭建，以前騎樓比較突出，四十
    年丙○○○買入之後，以木造興建，拆除騎樓之後，整個損
    壞，改變為一樓係磚造，二樓係木造，損壞當然要修理，中
    間有修理，因為木頭都爛了，一樓係磚造的，本來都是木造
    的，後來丙○○○改建為一樓磚造、二樓木造。
　　理  由
一、按「房屋稅向房屋所有人徵收之。其設有典權者，向典權人
    徵收之。共有房屋向共有人徵收之。由共有人推定一人繳納
    ，其不為推定者、由現住人或使用人代繳。」、「第一項所
    有權人或典權人住址不明，或非居住房屋所在地者，應由管
    理人或現住人繳納之。如屬出租，應由承租人負責代繳，抵
    扣房租。」行為時房屋稅條例第四條第一項、第三項定有明
    文。又依財政部編訂之房屋稅稽徵作業手冊第四章第一節稅
    籍釐正，其中第六點第一項第四款規定繼承案件、更名案件
    及與稅籍名義不符案件，當事人得申請納稅義務人名義變更
    。
二、本件原告之父周老炳所有坐落門牌高雄市三民區○○○路三
    ０五號前半部房屋設有稅籍（編號：0000000000
    0號），納稅義務人原為周老炳，周老炳於八十六年十二月
    九日死亡後，乃改由周老炳之繼承人即原告及參加人等五人
    為納稅義務人；另丙○○○於八十八年六月十四日將上開建
    國二路三０五號房屋後半部及同路三０七號等未辦理保存登
    記之房屋，向被告所屬三民分處以其為納稅義務人申請設立
    房屋稅籍，案經該處於同年六月二十一日准予設立稅籍（編
    號：00000000000號），然原告以上開三０五號
    房屋後半部及三０七號等未辦理保存登記之房屋，為其父周
    老炳之遺產，屬全體繼承人公同共有，乃於九十三年二月二
    十六日向被告所屬三民分處申請更改稅籍編號：00000
    000000號之房屋稅納稅義務人為原告及參加人等五人
    ，案經該處審認系爭房屋已由丙○○○依規定申報房屋稅籍
    ，且原告無法證明系爭房屋為其與丙○○○等人公同共有，
    乃否准原告之申請等情，業據兩造分別陳明在卷，復有土地
    及房屋登記謄本、原告九十三年二月二十六日陳情書、被告
    所屬三民分處九十三年三月二十四日高市稽三房字第０九三
    ００一二八三四號函及同年十二月二十四日高市稽三房字第
    ０九三００五九三五九號函等影本附原處分卷可稽。而原告
    提起本件訴訟係以：坐落門牌高雄市三民區○○○路三０五
    號後半部及同路三０七號等未辦理保存登記房屋，為其父周
    老炳所有，其父死亡後，該房屋應為全體繼承人公同共有，
    故其稅籍資料不應僅登記其母丙○○○為納稅義務人，而應
    釐正納稅義務人為全體繼承人等語，資為論據。
三、經查，參加人丙○○○於五十三年三月四日即在坐落門牌高
    雄市三民區○○○路八二號（五十六年十二月一日整編為建
    國二路三０七號），經營東龍腳踏車行，嗣於同年七月二十
    二日變更負責人為其夫周老炳；又丙○○○另於五十三年三
    月二十二日在同上門牌處，經營春香冰室，嗣於同年五月二
    十日變更該冰室營業所在地為建國二路八十號（五十六年十
    二月一日整編為建國二路三０五號），嗣至八十六年四月九
    日上開二家獨資商號營業登記始辦理撤銷，此有上開商號之
    營利事業登記資料、門牌證明書及當年之現場照片等影本附
    原處分卷足稽。又坐落建國二路三０五號前半段之房屋，周
    老炳於八十六年六月二十日始辦理保存登記，該房屋所坐落
    之土地即高雄市○○區○○段七小段六七七─二地號土地亦
    登記為周老炳所有，而該房屋設有稅籍（編號：00000
    000000號），納稅義務人為周老炳乙節，此有該土地
    及房屋登記謄本、房屋測量成果圖、高雄市房屋稅籍登記表
    等影本附原處分卷為憑。嗣於八十八年六月十四日丙○○○
    就建國二路三０五號後半段及三０七號等未辦理保存登記之
    房屋，向被告所屬三民分處申請設立房屋稅籍，並出具承諾
    書承諾上開房屋為其自行僱工建造，經該分處於八十八年六
    月二十一日以高市稽三財字第二五九四六號函，核定房屋現
    值及使用情形乙節，亦有上開函、房屋新、增、改建現值及
    使用情形申報書、承諾書、身分證、合約書及收據等影本附
    原處分卷可參。原告雖主張系爭未辦理保存登記之房屋為其
    父所有，其父死亡後應為全體繼承人公同共有，該房屋稅籍
    登記納稅義務人為丙○○○，與房屋所有人不符等語。然據
    參加人丙○○○、丁○○到庭陳稱：建國二路三０五、三０
    七號房屋及其坐落之土地，均為丙○○○籌資購買，嗣後之
    房屋之修繕及改建，亦為丙○○○僱工建造，因早期社會傳
    統男尊女卑，所以才將坐落高雄市○○區○○段七小段六七
    七─二地號土地及其上建國二路三０五號前半段之房屋，登
    記為周老炳所有，系爭未辦理保存登記房屋確為丙○○○購
    買及改建等語，並提出鑑定書、合約書及收據等影本為證。
    則由原告及參加人所述，系爭房屋所有人究為原告之父周老
    炳或參加人丙○○○，顯有爭議。又參加人丙○○○申請設
    立系爭房屋稅籍時，已據其提出改建系爭房屋之合約書、建
    築草圖及給付工程款之收據等資料為憑，故其提出之承諾書
    內容記載其為系爭房屋起造人，尚無不合。再按財政部編訂
    之房屋稅稽徵作業手冊第三章第一節申報設籍規定，房屋稅
    籍之申報，作業單位於收件後，應書面審查其內容是否填載
    正確與完整，應檢附之附件是否齊全與完備，而無申請建築
    許可之房屋，應依查得資料或由房屋所有人檢附承諾書憑以
    設籍，並應現場勘查丈測房屋建築面積，審查核定後應登錄
    建檔，並通知納稅義務人（詳見卷附該手冊第十四頁起）。
    依行為時房屋稅條例第四條規定，房屋稅納稅義務人不以所
    有人或典權人為限，房屋之管理人或現住人亦可為納稅義務
    人，故房屋設籍課稅，其設籍名義人僅為房屋之納稅義務人
    ，並非證明其為房屋之所有人，有關房屋產權之歸屬，應由
    主管登記機關或由司法機關認定。故被告審查上開申報設籍
    資料，僅為形式審查，並無確認私權之效力。系爭房屋申報
    設籍時，既已由丙○○○提出承諾書，且丙○○○身分證亦
    記載設籍建國二路三０七號，該屋之戶籍門牌號碼並無其他
    房屋稅設籍，則被告依上開資料及現場勘查丈測結果，核定
    房屋現值及使用情形，並以丙○○○為納稅義務人，依法並
    無不合。
四、又據上開房屋稅稽徵作業手冊第四章第一節規定繼承案件、
    更名案件及與稅籍名義不符案件，當事人得申請納稅義務人
    名義變更。然上開規定繼承案件，係指原納稅義務人死亡，
    由其繼承人申請變更登記之情形；而更名案件，係指依戶政
    單位核准更名、公司變更名義，而申請變更登記為新的姓名
    或公司名稱而言；至於與稅籍名義不符案件，係指稅籍資料
    記載之納稅義務人與地政機關所載所有權人不符而言。本件
    原告申請將系爭房屋稅之納稅義務人由丙○○○變更名義為
    原告及參加人丙○○○等五人，核與上開規定均不相符，被
    告否准其申請，並無違誤。至於原告提出之東龍腳踏車行營
    業登記、台灣電力股份有限公司高雄區營業處九十四年三月
    十一日高區費核工證字第九四０一六０號函、台灣省自來水
    公司裝置證明、房屋稅籍證明書等影本，僅能證明原告之父
    曾在上開三０七號房屋經營東龍腳踏車行，及三０五號前半
    段房屋已經其父設立房屋稅籍，並申請水電使用；然上開證
    物，尚不足以證明系爭未辦理保存登記房屋即為周老炳所有
    。又坐落高雄市○○區○○段七小段六七七─二地號土地面
    積為七十九平方公尺，其上房屋建號二五六六三，一樓面積
    三六．六０平方公尺，騎樓面積十一．六三平方公尺，合計
    四八．二三平方公尺，而上開房屋已設房屋稅籍（編號：0
    0000000000號）課徵房屋稅面積，一樓四五．六
    ０平方公尺（營業用），二樓四三．九０平方公尺（住家用
    ），其房屋一樓之面積比其坐落之土地面積小，此有上開土
    地及房屋登記謄本及房屋稅主檔現值查詢等影本附原處分卷
    可資佐證，足見原設籍之建國二路三０五號房屋，並不包括
    該房屋後半段及建國二路三０七號房屋部分。又原告所提出
    財政部高雄市國稅局三民稽徵所（以下簡稱三民稽徵所）函
    復其八十八至九十一年度課徵建國二路三０五、三０七號房
    屋租賃所得核定依據之函文中，僅表示原告為房屋公同共有
    人，及依據台灣高雄地方法院公證處公證之租賃契約書，按
    原告應繼分五分之一予以核定租金，至於該所就系爭未辦理
    保存登記房屋如何認定其為被繼承人周老炳所有，在上開函
    中並未說明；再按周老炳之遺產並不包括系爭未辦理保存登
    記建物，亦有遺產稅申報書及被告遺產稅核定通知書影本附
    原處分卷可稽，是三民稽徵所將周老炳所有之房屋及系爭未
    辦理保存登記房屋出租所得之租金，全部按原告應繼分五分
    之一予以核定租金，已有矛盾。況且，上開課徵租金所得之
    處分，僅係稅捐稽徵機關依據其查得之資料所為之課稅處分
    ，並無確認私權之效果，若有錯誤，稅捐稽徵機關仍得依職
    權更正，當事人亦得循行政爭訟管道為救濟，故尚難以上開
    三民稽徵所對原告課徵系爭房屋之租賃所得，即認定該房屋
    為被繼承人周老炳所有，是原告提出三民稽徵所之課稅資料
    證明周老炳為系爭房屋所有權人，被告亦無從加以確認，自
    無法依上開規定辦理釐正稅籍，變更納稅義務人名義。
五、又原告就上開建國二路三０五、三０七號房屋出租所得之租
    金，曾先後對參加人丙○○○提起民事訴訟，請求丙○○○
    返還租金之不當得利，分別經台灣高雄地方法院九十年度雄
    簡字第四九九號、九十一年度雄簡字第一八四三號判決確定
    在案；上開二件訴訟原告均係基於不當得利返還請求權，請
    求丙○○○返還租金，故其訴訟標的均為「不當得利返還請
    求權」，而非確認系爭房屋所有權；又九十一年度雄簡字第
    一八四三號判決，係以原告主張系爭房屋為其與參加人公同
    共有，原告行使不當得利返還請求權，未由其他繼承人為原
    告起訴，當事人不適格，而駁回原告之訴，該判決理由並未
    就系爭未辦理保存登記房屋之所有權歸屬加以論述，難認該
    判決有確認系爭未辦理保存登記房屋之所有權歸屬之效果。
    另九十年度雄簡字第四九九號判決，雖判決丙○○○應給付
    原告六萬零八百二十五元，然該判決理由就參加人出租之房
    屋收取租金之權利，並未區分已辦理保存登記及未辦理保存
    登記之房屋，而分別加以認定，就系爭未辦理保存登記房屋
    所有權之歸屬亦未予以認定，且經被告所屬三民分處向台灣
    高雄地方法院函查該判決內容租賃標的物：建國二路三０五
    號房屋，是否有涵蓋該房屋後半部未辦理保存登記部分（即
    建國二路三０五、三０七號房屋稅設籍人為丙○○○）；經
    該法院函復：上開判決，其訴訟標的係「返還不當得利」，
    且綜觀全卷，審理之範圍亦不涵括該處來文所請查明之事項
    。此有上開判決、被告所屬三民分處九十三年十月二十七日
    高市稽三房字第０九三００四八五五一號函、台灣高雄地方
    法院九十三年十一月二十四日雄院貴民學九十雄簡四九九字
    第０八０七五號函等影本附原處分卷為憑。足見上開二件民
    事判決，均未就系爭未辦理保存登記房屋所有權誰屬為判斷
    ，故尚難以上開判決為原告有利之認定。
六、綜上所述，原告所提出之資料，並不能證明其父周老炳為系
    爭未辦理保存登記房屋之所有人，且本件原告申請將系爭房
    屋釐正稅籍變更納稅義務人名義，亦與前揭法令規定不合，
    被告否准其申請，並無違誤。訴願決定予以維持，亦無不合
    。原告提起本件訴訟，求為撤銷訴願決定及原處分，並請求
    被告應作成將系爭未辦理保存登記房屋（稅籍編號：000
    00000000號）之納稅義務人丙○○○，釐正為原告
    及參加人丙○○○、丁○○、戊○○、己○○之處分，為無
    理由，應予駁回。
七、據上論結，本件原告之訴為無理由，依行政訴訟法第二百條
    第二款、第九十八條第三項前段，判決如主文。
中　　華　　民　　國　　94　　年　　12　　月　　15  　日
                  第三庭審判長法  官　邱政強
                              法  官　詹日賢
                              法  官　李協明
以上正本係照原本作成。
如不服本判決，應於判決送達後20日內向本院提出上訴書狀，其
未表明上訴理由者，應於提起上訴後20日內向本院提出上訴理由
書（須按對造人數附繕本）；如於本判決宣示或公告後送達前提
起上訴者，應於判決送達後20日內補提上訴理由書（須附繕本）
。未表明上訴理由者，逕以裁定駁回。
提起上訴應預繳送達用雙掛號郵票7份（每份34元）。
中　　華　　民　　國　　94　　年　  12　　月　 15  　 日
　　　　　　　　　　　　　　　書記官  周良駿
